【裁判字號】    95,訴,696
【裁判日期】    950929
【裁判案由】    確認董事委任關係不存在
【裁判全文】
臺灣桃園地方法院民事判決               95年度訴字第696號
原      告  丁○○
            甲○○
共      同
訴訟代理人  張菀萱律師
被      告  浩程科技股份有限公司
法定代理人  丙○○（清算人）
            乙○○（清算人）
            丁○○（清算人）
            甲○○（清算人）
上列當事人間確認董事委任關係不存在事件，經本院於民國95年
9 月21日言詞辯論終結，判決如下：
    主  文
確認原告與被告間之董事委任關係均不存在。
訴訟費用由被告負擔。
    事  實
甲、原告方面：
壹、聲明：
    如主文所示。
貳、陳述：
一、緣被告（原名稱為銘和工業股份有限公司，嗣改為現名稱）
    之法定代理人丙○○前因借重原告丁○○之技術能力及原告
    甲○○之業務行銷能力，於民國88年7 月間邀請原告至其公
    司任職，參與其電腦主機板、顯示卡之設計生產及行銷工作
    ，原告乃分別於88年7 月以後至被告公司任職。嗣被告因獎
    勵原告，同意無償贈與原告乾股而於88年底及89年初，將原
    告2 人分別登記為被告公司之董事，惟原告於被告公司任職
    期間，均僅單純從事研發及行銷業務工作，並未實際行使董
    事職務。其後，因被告改組經營團隊，原告甲○○即向被告
    表示將在90年8 月31日辭職，原告丁○○則表示將在同年9
    月30日辭職，並離職同時，分別辭任上開董事職務，被告即
    於同年9 月中旬召開會議，公告改組經營團隊及原告辭任董
    事職務之消息，並於90年10月29日向主管機關經濟部辦理原
    告辭任其董事之變更登記手續，並向原告出示上開變更登記
    之申請文件，原告即認定本身均已非被告公司之董事。惟原
    告於95年3 月間，因接獲法務部行政執行署桃園行政執行處
    （下稱桃園行政執行處）之命令，乃經查證而獲知被告向經
    濟部提出上開變更董事之申請後，又未經原告同意而於次日
    即90年10月30日自行撤回申請，使原告目前均仍登記為被告
    公司之董事，致桃園行政執行處以原告仍為被告公司之董事
    ，通知原告以被告公司董事之身分出面報告被告公司之財產
    狀況。
二、按原告既向被告為前揭辭任董事職務之意思表示，經被告受
    領，且被告已改選第三人擔任其董事，並向主管機關提出上
    開變更董事之登記，則原告甲○○與被告間之董事委任關係
    自已於90年8 月31日終止，原告丁○○與被告間之董事委任
    關係則應於同年9 月30日終止。而被告公司既遲未向主管機
    關辦畢上開變更手續，自影響原告之權益。爰提起本件訴訟
    ，請求確認原告與被告之董事委任關係均不存在，而請求判
    決如前揭聲明。
參、證據：提出原告之勞健保資料、薪資給付資料、被告於90年
    10月29日向經濟部申辦上開董事變更登記之申請書及繳納規
    費收據、於同年10月30日撤回上開申請之退件申請書、原告
    甲○○之董事願任同意書、桃園行政執行處命令、被告公司
    變更登記表各1 件為證，並聲請本院向經濟部函調被告自88
    年1 月間起迄今之公司變更登記及相關登記卷宗。
乙、被告方面：
    被告未於言詞辯論期日到場，亦未提出書狀作何聲明或陳述
    。
    理  由
甲、程序方面：
一、本件被告經合法通知，未於言詞辯論期日到場，核無民事訴
    訟法第386 條各款所列之情形，爰依原告之聲請，由其一造
    辯論而為判決。
二、按確認之訴，非原告有即受確認判決之法律上利益者，不得
    提起。所謂即受確認判決之法律上利益，係指法律關係之存
    否不明確，原告主觀上認其在法律上之地位有不安之狀態存
    在，且此種不安之狀態，能以確認判決將之除去者而言（最
    高法院52年台上字第1240號判例意旨參照）。本件原告主張
    其等已分別於90年8 月31日、同年9 月30日辭任被告公司之
    董事（詳後述），惟迄今均仍登記為被告公司名義上董事乙
    節，此有被告公司變更登記表附卷（參本院卷第22至23頁）
    可稽。是兩造間是否仍有董事之委任關係即屬不明確，且民
    眾申請被告公司之登記資料時，尚無從得知原告已辭任被告
    公司之董事職務，依公司法第12條規定，原告雖已辭任該項
    董事職務，仍不得以其事由對抗第三人，而造成原告法律上
    地位之不安定，且該不安定之法律上地位，得以本件確認判
    決除去。準此，原告自有提起本件確認訴訟之法律上利益，
    合先敘明。
乙、實體方面：
一、原告主張其等係在88年7 月以後至被告公司任職，被告並曾
    於88年底及89年初，將其等分別登記為被告公司之董事，惟
    嗣因被告改組經營團隊，原告甲○○、丁○○即分別向被告
    表示將在90年8 月31日、同年9 月30日辭職，並於辭職時，
    分別辭任上開董事職務，經被告受領原告上開意思表示後，
    於同年9 月中旬在其公司內部公告原告已分別辭任董事職務
    ，被告並改選其他人擔任董事，復於90年10月29日向主管機
    關經濟部辦理原告辭任董事之變更登記手續，則原告甲○○
    、丁○○與被告間之董事委任關係自應分別於90年8 月31、
    同年9 月30日終止，兩造間原分別存在之董事委任關係應自
    該時起即不存在。惟因被告向經濟部提出上開變更董事申請
    後，未經原告同意而於90年10月30日自行撤回申請，使原告
    目前均仍登記為被告公司董事，影響原告之權益。爰提起本
    件訴訟，請求確認原告與被告間之董事委任關係均不存在而
    判決如前揭聲明等語。
二、被告未提出任何準備書狀為何聲明或陳述。
三、按「當事人對於他造主張之事實，於言詞辯論時不爭執者，
    視同自認。」「當事人對於他造主張之事實，已於相當時期
    受合法之通知，而於言詞辯論期日不到場，亦未提出準備書
    狀爭執者，準用第1 項之規定。」民事訴訟法第280 條第1
    項前段、第3 項前段定有明文。經查，本件原告主張之前揭
    事實，業據其提出與所述相符之原告勞健保資料、薪資給付
    資料、被告於90年10月29日向經濟部申辦上開董事變更登記
    之申請書及繳納規費收據、於同年10月30日撤回上開申請之
    退件申請書、原告甲○○之董事願任同意書、桃園行政執行
    處命令、被告公司變更登記表各1 件為證（參本院卷第55至
    72頁），核與本院依原告聲請向經濟部函調被告自88年1 月
    間起迄今之公司變更登記及相關登記卷宗，經該部以95年5
    月19日經授商字第09501092010 號函檢附被告公司登記案卷
    共3 宗在卷（參本院卷第32頁）相符。且被告已於相當時期
    受合法之通知，既未於言詞辯論期日到場，亦未提出書狀為
    何聲明、陳述以供本院審酌，依前引法文規定，視同自認原
    告前揭主張之事實，是原告上開主張堪信屬實。
四、按公司與董事間之關係，除本法另有規定外，依民法關於委
    任之規定，公司法第192 條第4 項定有明文。且按當事人之
    任何一方，得隨時終止委任契約，民法第549 條第1 項亦有
    明定。本件原告甲○○、丁○○既分別於前揭時間經登記為
    被告公司之董事，依上說明，自與被告公司分別成立董事之
    委任關係。惟其等嗣既各別向被告表示在90年8 月31日、同
    年9 月30日辭職時，分別辭任上開董事職務，經被告分別受
    領其意思表示，則依上引法文規定，原告主張其等與被告間
    之董事委任關係已分別於90年8 月31日、同年9 月30日終止
    而不存在等語，自屬有據。從而，原告以其等已與被告終止
    前揭董事委任關係，請求確認兩造間之董事委任關係均不存
    在，為有理由，應予准許。
五、本件事證已臻明確，原告其餘主張、陳述及所提證據資料，
    經核與判決之結果均無影響，爰不另論述，附此敘明。
六、結論：本件原告之訴為有理由，依民事訴訟法第385 條第1
    項前段、第78條，判決如主文。
中    華    民    國    95    年    9     月    29    日
                  民事第一庭  審判長法  官  郭琇玲
                                    法  官  林望民
                                    法  官  陳勇松
以上正本係照原本作成。
如對本判決上訴，須於判決送達後20日內向本院提出上訴狀。
中    華    民    國    95    年    9     月    29    日
                                    書記官  蔡佳玲


司法院資訊處製作；財團法人民間司法改革基金會備份。
